臺灣桃園地方法院交通事件裁定　　　　　　　　　　　九十三年度交聲字第二一號
　　異　議　人
　　即受處分人　甲○○
　　處分機關　交通部公路總局新竹區監理所桃園監理站
右列受處分人因違反道路交通管理處罰條例案件，對於交通部公路總局新竹區監理所
桃園監理站中華民國九十二年十二月二十六日桃監裁罰字第裁五二—Ｚ000000
00號違反道路交通管理事件裁決書所為之處分（原處分案號：內政部警政署國道公
路警察局舉發違反道路交通管理事件通知單公警局交字第Ｚ00000000號），
聲明異議，本院裁定如左：
    主  文
原處分撤銷。
甲○○汽車駕駛人行駛於在高速公路，而不遵管制之規定，處罰鍰新台幣仟元，記
違規點數壹點。
    理  由
一、聲明異議意旨略以：如附件即聲明異議狀所載。
二、按道路交通管理處罰條例第三十三條第一項規定：汽車行駛於高速公路或設站管
    制之道路，而不遵守管制之規定者，處汽車駕駛人新台幣（下同）三千元以上六
    千元以下罰鍰；又汽車駕駛人有第三十三條之情形者，除依原條款處罰鍰外，並
    記違規點數一點，同條例第六十三條第一項第一款亦定有明文。另汽車駛離高速
    公路主線車道擬進入交流道時，應先駛入外側車道，再循減速車道逐漸降低速率
    行駛之；「減速車道」係指設於主線車道與匝道之間，專供汽車駛離主線車道進
    入匝道前減速之車道，此觀諸高速公路交通管制規則第十六條、第二條第九款之
    規定自明。次按交通警員製單舉發違反道路交通管理處罰條例所列之違規事實，
    本質上為行政處分，係公務員基於職務上權力，依法就特定之具體事件所為具公
    法上效果之單方行政行為，基於公務員為公法上行為具有公信力之原則，該行政
    處分當可被推定為真正，其據以依法處分之事實認定亦為正確無誤，本此公信原
    則，乃立法者賦予行政機關制定違反道路交通事件統一裁罰標準及處理細則，使
    執勤警員得當機處分（如該細則第二十三條）以維護交通秩序、安全之行政目的
    。是若無證據足資證明執勤員警之舉發有誤或有捏造事實違法取締之情事，則執
    勤警員本其維護交通秩序、安全職責所為之舉發，自應受到合法、正確之推定，
    合先敘明。
三、異議人甲○○固不否認其於右揭時、地有駕駛前開車輛，遭警拍照舉發之事實，
    惟否認有何違規行為，辯稱略以：斯時係因路肩及外側車道上均塞滿車輛，伊無
    法由內側車道進入外側車道，才會在接近匝道時，才駛入外側車道，且伊並未強
    行駛入車陣云云。惟查：
  (一)異議人具狀所指內政部警政署國道公路警察局第一警察隊公警國一交訴字第０九
    二０００四二九０號函，係內政部警政署國道公路警察局第一警察隊向原處分機
    關所為之函覆意旨，本院審理本件聲明異議案件之際，並不受該函文內容之拘束
    ，合先敘明。
  (二)本件異議人駕駛其所有之車牌號碼ＬＷ—一六一一號自小客車，於民國九十二年
    九月二十三日上午七時三十三分許，行經國道二號公路西向九點七公里處時，有
    未依規定由外側車道再循減速車道下交流道，而任意變換車道插入連貫中之車陣
    的交通違規事實存在乙節，業經內政部警政署國道公路警察局以公警局交字第Ｚ
    00000000號舉發違反道路交通管理事件通知單舉發在案，首堪認定。
  (三)徵諸異議人於本院訊問中所稱：「（問：那天未下交流道前，行駛何車道？）最
    內側靠分隔島的車道，由東向西行駛。」、「（問：何時開始準備下交流道？）
    在看到高速公路的指示標誌記載出口前方一公里時，我就準備下交流道。」、「
    （問：從最內側如何下交流道？）當時該路段的外側車道及路肩都已經塞滿車輛
    ，所以我就減速慢行，慢慢的靠向外側車道，我是看到標誌記載『中壢、台北右
    線』的地方，因為外側及路肩仍擠滿車輛，我無法進入外側車道，所以我就一直
    繼續前進慢行至大約國道十公里一百公尺處，當時已經快到匝道出口，我慢慢的
    變換到外側車道上。所以我是在匝道出口前就慢慢的要插入外側車道，而非至匝
    道口才切入外側車道。我往前行駛一段距離才到匝道口。」、「（問：當時匝道
    口的二個車道是否都有車輛？）當時二個車道上都有車輛，共佔用了一個半車道
    寬的面積，都是要往台北的車輛，另外就只剩半個車道供往中壢的車輛行駛。」
    、「（問：為何不是從匝道口前一公里處預告前方有匝道的地方即準備交流道下
    匝道？）我是因為外側車道被擠滿車輛，無法變換車道，我才慢慢往前開再變換
    車道。」等語，及觀諸本件採證照片之內容可知，異議人所駕駛之前開車輛，於
    右揭時地要進入交流道匝道前，係直接由該路段之外側車道進入匝道，而未依規
    定先由外側車道進入減速車道後，再由減速車道駛入匝道乙節，首堪認定。
  (四)審酌該路段之路肩及內側車道斯時均有車輛行駛，且明顯出現塞車情形乙節，此
    為異議人所不否認，且有採證照片七幀在卷可參，則異議人駕駛汽車未到達前開
    交流道之指示標誌前，應已看見前方交流道匝道出口前已出現塞車情形，則其仍
    應依規定先由外側車道駛入減速車道內，尾隨在車陣尾端之車輛後方，依序駛入
    匝道才是，詎異議人不為此舉，仍繼續駕車前行，乃至於接近匝道處，始由內側
    車道駛入外側車道，而直接由外側車道進入匝道內（斯時匝道出口之二個車道上
    ，均有車輛行駛，共佔用一個半車道寬之面積，此有採證照片七幀附卷可稽）。
    準此，堪認異議人前開違規事實明確，足信為實。
  (五)末按道路交通管理處罰條例第三十三條第一項關於高速公路之使用限制、禁止、
    行車規定及管理等事項之規則，係授權由交通部會同內政部定之，故觀諸道路交
    通管理處罰條例及高速公路交通管制規則第一條之規定即明，故高速公路交通管
    制規則乃屬具有外部效力之「授權命令」，本諸法治國家依法行政原則，行政機
    關應依法行政，司法機關應依法審判之。次按在高速公路值勤之公路警察，發現
    汽車駕駛人違反交通管理事件，當場不能或不宜攔截掣單舉發者，除依違反道路
    交通管理事件統一裁罰標準即處理細則第二十三條規定辦理外，遇有汽車駕駛人
    不依規定變換車道者，得逕行舉發之，此經高速公路交通管制規則第二十六條第
    二項第二款規定明確。是徵諸前揭法條意旨，在高速公路值勤之公路警察，就本
    件異議人所為之交通違規事實，認有當場不能或不宜攔截掣單舉發者，自得逕行
    舉發之，至值勤警員以攝影或拍照方式取證，乃係警察依法執行職務時所採取之
    蒐證行為，俾使警員嗣後依法所為之行政處分，有確實證據可供佐證，以免冤抑
    。況交通警員製單舉發違反道路交通管理處罰條例所列之違規事實，本質上為行
    政處分，係公務員基於職務上權力，依法就特定之具體事件所為具公法上效果之
    單方行政行為，基於公務員為公法上行為具有公信力之原則，該行政處分當可被
    推定為真正，其據以依法處分之事實認定亦為正確無誤，此與民事訴訟法第三百
    五十五條第二項規定：「文書依其程式及意旨得認作公文書者，推定其為真正」
    之情形相同，本此公信原則，乃立法者賦予行政機關制定違反道路交通事件統一
    裁罰標準及處理細則，使執勤警員得當機處分以達其維護交通秩序、安全之行政
    目的，從而，本件異議人既未就執勤警員之舉發有誤提出相關證據以資證明，本
    院亦無查無任何證據足資證明其有捏造事實違法取締之情事，則執勤警員本其維
    護交通秩序、安全職責所為之舉發，自應受到合法、正確之推定。是異議意旨所
    辯即難採信，本件違規事實應堪認定。
  (五)綜上所述，本件事證明確，異議人駕駛前開車輛行駛於高速公路，又不遵管制規
    定之違規行為堪以認定。惟原處分機關據以援引上開道路交通管理處罰條例之規
    定，以桃監裁罰字第裁五二—Ｚ00000000號裁決書裁處異議人罰鍰三千
    元之處分雖有所據，然因漏未依同條例第六十三條第一項第一款之規定，另裁處
    記違規點數一點之處分，尚有未合。異議人聲明異議雖無理由，惟原處分既有上
    開可議之處，即屬無可維持，應由本院撤銷原處分，另為如主文第二項之裁定。
據上論斷，應依道路交通管理處罰條例第八十七條第二項，道路交通案件處理辦法第
二十條前段，裁定如主文。
中      華      民      國      九十三    年      五      月    二十一  日
                                臺灣桃園地方法院交通法庭
                                    法  官  胡芷瑜
右正本證明與原本無異。
如不服本裁定，應於裁定送達後五日內向本院提出抗告狀。
                                    書記官  劉晨輝
中      華      民      國      九十三    年      六      月      七    日
